---
title: 'Tidyverse: los premios Nobel'
output:
  html_document:
    df_print: paged
---

Disponemos de un fichero donde se recoge la información de todos los ganadores de los [premios Nobel](https://es.wikipedia.org/wiki/Premio_Nobel). Treas una exploración inicial del fichero trataremos de responder a una serie de preguntas acerca de estos premios como, por ejemplo, qué país es el más premiado, la proporción de premios desde una perspectiva de género, la edad de los premiados, etc. 


### Inicio:

Vamos a trabajar con las librerías de **Tidyverse** para la manipulación de datos, **dplyr**, y para visualización, **ggplot2**. Cargue dichas librerías (y realice su instalación si no lo ha hecho previamente en el ordenador en que está trabajando). 


```{r message=FALSE, warning=FALSE, paged.print=FALSE}

# Librería dplyr

install.packages("dplyr") 
library(dplyr)

# Librería ggplot2

install.packages("ggplot2") 
library(ggplot2)



```


En primer lugar debemos leer el fichero que tiene como nombre *nobel.csv*. 

```{r}

# Lectura del fichero:

nobel<- read.csv("./data/nobel.csv")

# Un primer vistazo a los datos

print(nobel)

```

Estudie con detenimiento el nombre de las columnas y entienda qué significa cada una. De esta forma podremos entender cómo es la información - los datos - del problema que estamos estudiando. 

```{r}

# Nombre de las columnas

print(colnames(nobel))


```

Estudie la dimensión del *dataset*. 

```{r}

# Dimensión o tamaño de los datos

print(dim(nobel)[1])


```


### Exploración: 

¿Cuántos premios se han concedido en total? 

```{r}
# Premios entre 1950 y 2000
library(dplyr)
anyos = filter(nobel, 2000 > year & year > 1950)

print(paste("Premios entre 1950 y 2000:",dim(anyos)[1]))

# Muestra esa variable con un mensaje

```

¿Y entre los años 1950 y 2000 ambos inclusive?

```{r}

# Premios entre 1950 y 2000

library(dplyr)
anyos = filter(nobel, 2000 >= year & year >= 1950)

print(paste("Premios entre 1950 y 2000:",dim(anyos)[1]))

```

¿Cuántos hombres y cuantas mujeres han ganado un premio nobel?

```{r}

# Premios separados según género:
library(dplyr)
male = filter(nobel, sex == "Male")
female = filter(nobel, sex == "Female")

print(paste("Premios de mujeres:",dim(female)[1]))
print(paste("Premios de hombres:",dim(male)[1]))

```

Cuente el número de premios según países y ordene los datos según este valor obtenido. Realice la ordenación de manera descendente de tal forma que el país con más premios aparezca en primer lugar. 

```{r}

# Contamos por países: columna birth_country
# [Nota: se ordena poniendo "desc(n)" dentro del verbo arrange, siendo n el valor que se cuenyta]
countries = count(nobel,  birth_country)
countries =  arrange(countries, desc(x = n))
```

Se puede observar claramente que el país con más premios Nobel es Estados Unidos con un total de 259 premios, seguido de Reino Unido en segundo lugar con 85 y en tercer lugar Alemania con 61. Centrémosno con EEUU. 

### Premios de Estados Unidos: 

¿Qué porcentaje de ganadores de EEUU hay en cada década? 

```{r}
library(dplyr)
# 1) Se añade una columna que indique si es o no de EEUU

premios_eeuu = mutate(nobel, eeuu = birth_country=="United States of America")

# 2) Se calculan las décadas

premios_eeuu = mutate(premios_eeuu , decada = year - year %% 10)

# 3) Se agrupa por década y se calcula el porcentaje asociado a la columna creada
premios_eeuu  = aggregate(premios_eeuu["eeuu"], list("Decada" = premios_eeuu$decada),  function(x) c(mean = round(mean(x, na.rm=TRUE), 2)))
# Ver el experimento para entender el paso 3


```

Al programar se suelen hacer pruebas cuando no se entiende algo y de ahí viene esta cajita con un experimento pequeño. 

```{r}

# ---- Experimento para entender el código anterior

v1<-c(TRUE,TRUE,TRUE,FALSE,TRUE,TRUE,TRUE,FALSE,FALSE,FALSE)
mean(v1)

v2<-c(TRUE,TRUE,TRUE,FALSE,TRUE,NaN,TRUE,FALSE,FALSE,NaN)
mean(v2,na.rm = TRUE)

# ----

```

Realizamos un dibujo con el porcentaje de ganadores de EEUU por década. 


```{r}

# En el eje X van las décadas y en el Y el porcentaje asociado. 
library(dplyr)
 plot(premios_eeuu)

```


### Premios según una perspectiva de género: 

¿Qué porcentaje de mujeres ha ganado un premio en cada década según cada categoría? (Los cálculos van a ser parecidos a los anteriores pero ahora se calculará según el género en lugar de ser o no de EEUU y, por otro lado, se separará por dos criterios: ser mujer y la categoría del premio).

```{r}
# Repetimos el razonamiento: vector de logicos, calculo de decada, agrupar por decada y calcular gracias al vector de logicos
premios_mujeres = mutate(nobel, female = sex=="Female")
premios_mujeres = mutate(premios_mujeres , decada = year - year %% 10)
premios_mujeres  = aggregate(premios_mujeres["female"], list("Decada" = premios_mujeres$decada, "Categoria" = premios_mujeres$category),  function(x) c(mean = round(mean(x, na.rm=TRUE), 2)))

```


Visualmente mediante una gráfica de tal manera que el color indique la categoría.

```{r}

# Vemos qué datos queremos representar
# porcentaje_ganadores_mujeres

# Representamos

library(ggplot2)
ggplot(data = premios_mujeres, aes(x = Decada, y = female, group = Categoria)) +
  geom_line(aes(color=Categoria))+
  geom_point(aes(color=Categoria))
# plot(premios_mujeres,type="c", x = premios_mujeres$Decada, y = premios_mujeres$female)


```

### Algunas cuestiones en concreto:

**¿Quién fue la primera mujer en ganar un premio Nobel?** ¿Y las cinco primeras?

```{r}

# Filtramos y usamos la función top_n: argumentos "5,desc(year)"
library(dplyr)    
premios_female = filter(nobel, sex == "Female")

top5 = top_n(premios_female, wt = -year, 5)


```


**¿Hay personas que hayan ganado más de un premio Nobel?** ¿Quiénes?

```{r}

# La primera idea es filtrar segun el numero de premios pero esa información no la tenemos. Por lo que cambiamos de idea y lo que hacemos es ver si hay nombres que se repitan varias veces.

repeated = duplicated(nobel$full_name)
r = which(repeated == TRUE)
mas_de_un_nobel = nobel[r,]


mas_de_un_nobel = mas_de_un_nobel[,"full_name", drop=FALSE]

```

**La edad media de los premiados**

Veamos mediante una gráfica la edad media de los premiados. 


```{r}

# Al hacer la gráfrica vemos que no tenemos una variable edad. Modificamos el dataset para incluir una variable con esa información.

# ----- Indicación: 
# para calcular la edad a partir de la fecha de nacimiento se puede usar el paquete "lubridate" para el manejo de fechas. Tiene una función de nombre "year" que dada una fecha le extrae el año asociado. 
library(lubridate) # No requiere instalación, sólo cargarlo. 
library(dplyr)   
# -----
calc_age <- function(birthDate, refDate = Sys.Date()) {

    require(lubridate)
  
    period <- as.period(interval(birthDate, refDate),
                        unit = "year")

    return(period$year)

} 

nobel_edad = mutate(nobel, age = if_else(is.na(death_date),
                        as.period(interval(birth_date, Sys.Date()),unit = "year")$year, 
                        as.period(interval(birth_date, death_date),unit = "year")$year))

# Modifico el dataset para incluir una columna con la edad



# X: el año, Y: la edad

nobel_edad = aggregate(nobel_edad["age"], list("year" = nobel_edad$year),  function(x) c(mean = round(mean(x, na.rm=TRUE), 2)))

library(ggplot2)
ggplot(data = nobel_edad, aes(x = year, y = age)) +
  geom_line()+
  geom_point()

```


Repetimos la misma gráfica pero separando según las categorias. 

```{r}

#

nobel_edad = mutate(nobel, age = if_else(is.na(death_date),
                        as.period(interval(birth_date, Sys.Date()),unit = "year")$year, 
                        as.period(interval(birth_date, death_date),unit = "year")$year))

nobel_edad = aggregate(nobel_edad["age"] , list("year" = nobel_edad$year, "category" = nobel_edad$category),  function(x) c(mean = round(mean(x, na.rm=TRUE), 2)))

library(ggplot2)
ggplot(data = nobel_edad, aes(x = year, y = age, group = category)) +
  geom_line(aes(color=category))+
  geom_point()


```


**¿Quienes son el ganador de mayor edad y el de menor edad?**

Veamos por un lado quien es el ganador de mayor edad y, por otro lado, quien es el más joven. 

El de mayor edad:

```{r}


# La edad la puedo ver inspeccionando el resultado (que es un dataframe de una fila) o manejando dicho dataframe

nobel_edad = mutate(nobel, age = if_else(is.na(death_date),
                        as.period(interval(birth_date, Sys.Date()),unit = "year")$year, 
                        as.period(interval(birth_date, death_date),unit = "year")$year))
mayor=arrange(nobel_edad, desc(x=age))[1,]


```

El más joven:

```{r}

# De manera análoga
joven=arrange(nobel_edad, desc(x=-age))[1,]

```





